臺灣高雄地方法院交通事件裁定　　　　94年度交聲字第430 號
　　原處分機關　高雄市政府
　　異　議　人　甲○○
上列異議人因違反道路交通管理處罰條例案件，對於高雄市政府
民國94年7 月21日所為之處分（高市府交裁字第裁32-B00000000
號裁決書），聲明異議，本院裁定如下：
    主  文
異議駁回。
    理  由
一、異議意旨略以：異議人所有車牌號碼7S-7391 號自小客車（
    下稱本件車輛），於民國94年7 月2 日15時40分許，在高雄
    市旗津區北汕巷附近私人空地內50公尺處，因倒車撞上違規
    停放在快車道上之車輛，嗣因本件車輛之行車執照有效期屆
    滿，未依規定換領，經高雄市政府警察局交通大隊第8 分隊
    舉發本件車輛違反道路交通管理處罰條例第15條第1 項第5
    款之規定。然依同條例第8 條第1 項之規定，違反同條例第
    15條規定者應由公路主管機關處罰。惟上開警察機關之舉發
    非執行警察勤務條例第8 條所定勤務項目，違反法律授權範
    圍，不當處罰，嚴重影響異議人之權益。且依行政執行法第
    3 條、第7 條之規定，公路主管機關負有通知汽車所有人到
    期，換發行車執照之責，因公路主管機關未盡政令宣達義務
    ，使異議人逾期更換行車執照，為此請求：（一）撤銷原處
    分，並退回異議人已繳之罰款新臺幣（下同）900 元。（二
    ）不法之侵害，造成異議人精神負擔，依民法第159 條規定
    ，請求精神賠償50,000元。（三）不法之侵害，致異議人花
    時間研究法律問題，並撰寫異議狀，依行政執行法第10條求
    償50 ,000 元。（四）異議人受違法舉發，請求1,000,000
    元為懲罰性賠償金。（五）異議人聲請本院判決原處分機關
    、高雄市政府交通警察大隊、高雄市政府交通警察大隊第八
    分隊警員劉博文應支付異議人共1,100,900 ，並自94年8 月
    12 日 起至清償日止，按年息百分之5 計算之利息。
二、按受處分人不服道路交通管理處罰條例第8 條所定主管機關
    所為之處罰者，得於接到裁決書之翌日起20日內，向管轄地
    方法院聲明異議；行車執照有效期屆滿，不依規定換領而行
    駛者，處汽車所有人或領用人新臺幣900 元以上1,800 元以
    下罰鍰；道路交通管理之稽查，違規紀錄，由交通勤務警察
    或依法令執行交通稽查任務人員執行之，道路交通管理處罰
    條例第87條第1 項、第15條第1 項第5 款、第7 條分別定有
    明文。
三、經查：
（一）本件車輛於94年7 月2 日14時30分許，在高雄市旗津區北
      汕巷與S9-773號貨車發生事故，肇事部分為異議人所不爭
      執，為員警查核異議人之行照確已逾期，員警依上開規定
      據以製單舉發，係基於同條例第7 條之交通稽查舉發違規
      機關之法律授權依據，此有高雄市政府警察局交通警察大
      隊94年7 月14日高市警交五字第0940012990號函、交通部
      公路總局高雄監理所94年9 月13日高監自字第0940044823
      號函在卷可查，是認交通警察確有舉發交通違規事項之權
      限，異議人此處之主張無理由。
（二）按汽車行車執照、拖車使用證每3 年換發1 次，機器腳踏
      車行車執照每2 年換發1 次，自原發照之日起算，期滿前
      後1 個月內需申請換領新照始得行駛，道路交通安全規則
      第14條定有明文，是以行車執照到期前車主需依規定換發
      行車執照；另公路監理機關寄換照通知係配合政令宣導，
      屬服務性質，並非強制規定，此有高雄市監理處94年7 月
      27日號高市監2 字第0940016631號函在卷可查。本件車輛
      之發照日期為90年12月28日，依上開說明，本件車輛之行
      車執照之有效期限應至93年12月28日止，此有汽車車籍查
      詢單1 紙在卷可查，是交通警察依據道路交通管理處罰條
      例第15條第1 項第5 款、第7 條之規定，舉發異議人逾期
      未換領行車執照實屬有據，異議人主張因公路主管機關未
      盡政令宣達義務，使異議人逾期更換行車執照，顯無理由
      。
（三）綜上，本件異議人之行車執照有效期屆滿，不依規定換領
      而行駛者，警察機關依據道路交通管理處罰條例第15條第
      1 項第5 款予以舉發，高雄市政府依據違反道路交通管理
      事件統一裁罰基準及處理細則第43、44、61條規定裁決，
      核無違誤，本件異議人之異議為無理由，應予駁回。另本
      件異議人之異議既已駁回，其相關損害賠償之請求失所附
      麗，應並予駁回，附此敘明。
四、據上論斷，應依道路交通管理處罰條例第87條第2 項，道路
    交通案件處理辦法第19條，裁定如主文。
中　　華　　民　　國　　94　　年　　12　　月　　 6　　日
                  交通法庭  法　官  何佩陵
以上正本證明與原本無異。
如不服本裁定應於送達後5 日內向本院提出抗告狀。
中　　華　　民　　國　　94　　年　　12　　月　　6 　　日
                            書記官  張家瑜
